【裁判字號】    92,自,395
【裁判日期】    920526
【裁判案由】    詐欺
【裁判全文】
臺灣臺中地方法院刑事裁定                          九十二年度自字第三九五號
    自  訴  人  乙○○
    被      告  甲○○
右列被告因詐欺案件，經自訴人提起自訴，本院裁定如左：
    主  文
自訴駁回。
    理  由
一、本件自訴意旨略以：被告甲○○於民國九十一年八月下旬，先後兩次打電話予自
    訴人，邀約自訴人見面，訴說沒有錢，裝可憐，各向自訴人拿取新台幣（下同）
    二百元，事後被告拒不還款，因認被告涉犯刑法第三百三十九條第一項之詐欺取
    財罪嫌云云。
二、按法院或受命法官，得於第一次審判期日前，訊問自訴人、被告及蒐集或調查證
    據，其結果如認案件有刑事訴訟法第二百五十二條至第二百五十四條之情形者，
    得以裁定駁回自訴，同法第三百二十六條第三項、第一項定有明文。次按犯罪事
    實應依證據認定之，無證據不得推定其犯罪事實，刑事訴訟法第一百五十四條定
    有明文。又認定不利於被告之事實，須依積極證據，苟積極證據不足為不利於被
    告事實之認定時，即應為有利於被告之認定，更不必有何有利之證據。最高法院
    三十年上字第八一六號著有判例。另刑法第三百三十九條第一項詐欺取財罪之成
    立，以意圖為自己或第三人不法所有，以詐術使人將本人或第三人之物交付為要
    件。所謂以詐術，必須被詐欺人因其詐術而陷於錯誤，若其所用方法，不能認為
    詐術，亦不致使人陷於錯誤，即不構成該罪，最高法院四十六年台上字第二六０
    號判例意旨可資參照。是行為人如係事後因其他因素無法如期返還或給付款項，
    乃民事上債務不履行之問題，除有積極證據足認其於取得財物之初即心存不法所
    有之意圖者外，要難以此一時之給付遲延即遽認其涉犯詐欺罪名。
三、經查自訴人主張被告積欠四百元未清償，業據被告自承在卷，惟被告辯稱：當時
    伊打電話給自訴人，約自訴人見面，向自訴人告知欲向其借錢，自訴人應允，就
    拿錢給伊，伊並未詐騙自訴人等語，是被告有欠款之事實，僅足資證明被告與自
    訴人間有上揭未清償之債務糾紛之情事，尚難憑此即遽認被告有何施用詐術之詐
    欺取財罪行。復參以自訴人於本院調查程序中亦到庭自承：「（問：被告如何詐
    騙你？）我有留電話給被告，然後他打電話給我，邀我出來，說他是清白的，他
    說他在台中有偷別人的東西，那些東西是他的，然後他裝可憐，我就信以為真，
    讓他騙了二次，每次各二百元」、「（問：被告向你拿錢，如何跟你說？）被告
    說他沒有錢吃飯。我忘記他當時講什麼，但他的意思是裝可憐，希望向我拿錢。
    我那時已經明知道被告在騙我，我不得不給他錢，因我要錄他的音，所以我給被
    告錢是被迫的，因我要取得被告的錄音」、「（問：你認為被告詐騙你的就只有
    你說的這些嗎？）事實上我明明知道被告在騙我」、「（問：明知道被告在騙你
    ，你為何還要給被告錢？）就是要取得被告的錄音」等語明確，難認被告有何施
    用詐術之行為，更難認定自訴人有何陷於錯誤之情形，再審酌自訴人所提出之錄
    音帶譯文，其內容亦僅係敘及兩人間以往所犯贓物罪嫌乙案釐清案情之討論，與
    本件借貸有無施用詐術，核屬無涉，是參諸全卷，本件既無任何積極證據足資認
    定被告有施用詐術，而使自訴人陷於錯誤之情事，自難遽以詐欺罪責相繩。此外
    ，本院復查無其他積極證據足以證明被告確有自訴人所指之詐欺犯行。從而，揆
    諸首開說明，本件被告未清償欠款金額，應屬民事糾紛，與詐欺罪構成要件不合
    ，且被告既未施用詐術，詐欺犯罪嫌疑顯有不足，核有刑事訴訟法第二百五十二
    條第十款所規定之情形，參照前揭說明，爰以裁定駁回自訴人之自訴。
四、據上論斷，應依刑事訴訟法第三百二十六條第三項、第二百五十二條第十款，裁
    定如主文。
中      華      民      國     九 十 二    年     五     月   二 十 六  日
                              臺灣臺中地方法院刑事第七庭
                                  審判長法  官 夏一
                                        法  官 簡源希
                                        法  官 蔡美華
右正本證明與原本無異。
如不服本裁定，應於裁定送達後五日內向本院提出抗告狀。
                                        書記官
中      華      民      國     九 十 二    年     五     月   二 十 六  日


司法院資訊處製作；財團法人民間司法改革基金會備份。
